【裁判字號】    88,上易,5787
【裁判日期】    890315
【裁判案由】    違反能源管理法
【裁判全文】
臺灣高等法院刑事判決                          八十八年度上易字第五七八七號
    上  訴  人
    即  被  告  甲○○
                乙○○
右上訴人因違反能源管理法案件，不服臺灣板橋地方法院八十八年度易字第三八一二
號，中華民國八十八年十一月十一日第一審判決（起訴案號：臺灣板橋地方法院檢察
署八十八年度偵字第一八八三二號，併辦案號：臺灣板橋地方法院檢察署八十九年度
偵字第六八二號）提起上訴，本院判決如左：
    主  文
原判決關於甲○○部分撤銷。
甲○○共同未經許可而經營中央主管機關指定之能源產品之銷售業務，處有期徒刑肆
月，如易科罰金，以佰元折算壹日。扣案之液化石油氣壹仟玖佰公升、貳仟玖佰公
升、加氣槍支、計量表個、儲氣槽貳座均沒收。
其他上訴駁回。
    事  實
一、甲○○、乙○○共同基於銷售液化石油氣之犯意聯絡，均明知液化石油氣係經中
    央主管機關指定之能源產品，其銷售業務非經許可不得經營，竟未經許可，自民
    國（下同）八十八年三月五日起，至八十八年五月二十五日止，由甲○○在台北
    縣中和市○○路一七七號，未經許可，經營開普加氣站，且接續經營銷售液化石
    油氣業務，並為不特定之瓦斯車加液化石油氣，每公升液化石油氣以新台幣（下
    同）九點五元之價格售出牟利，甲○○並以每月薪資二萬元之代價僱用乙○○，
    擔任為計程車加氣之工作。嗣於八十八年五月二十五日十四時五十分許，蔡諒鹿
    駕駛車號ＬＡ－七０八號營業小客車至前揭開普加氣站加氣時，為警當場查獲，
    並扣得甲○○、乙○○共同銷售之液化石油氣一千九百公升，及甲○○所有供銷
    售液化石油氣所用之加氣槍三支、計量表三個、儲氣槽二座。嗣又於八十八年八
    月二十六日十四時四十五分許，再度為警查獲，並扣得上開加氣工具及液化石油
    氣二千九百公升。
二、案經台北縣警察局中和分局報請臺灣板橋地方法院檢察署檢察官偵查起訴及移送
    併辦。
    理  由
一、訊據被告甲○○雖承認上開經營液化石油氣加氣站之事實，惟辯稱：伊本身為計
    程車司機，因為加液化石油氣很不方便，所以才會有自己開設加氣站的想法，而
    且伊想申請設立，因時間不足才先行開始營業，沒想到就被查獲云云；被告乙○
    ○則辯稱：伊只是受僱於甲○○，而且一被查獲就離職了，故甲○○嗣後八月再
    經查獲時伊已不在該處上班，請給予自新機會等云云。
二、惟查：（一）右揭事實，業據被告甲○○、乙○○迭於警訊、偵查及原審審理時
    坦承不諱，並經證人蔡諒鹿於警訊時證述甚詳，復有現場照片六張在卷可憑，且
    有扣案之液化石油氣一千九百公升、加氣槍三支、計量表三個、儲氣槽二座，及
    第二次查獲扣案之液化石油氣二千九百公升足資佐證，而液化石油氣係經濟部指
    定之能源產品，未經許可不得經營輸出、輸入、生產、銷售業務，亦有經濟部八
    十五年六月二十六日經（八五）能字第八五四六一一二四號公告附卷可稽。是被
    告等既明知經營加氣站應先申請設立，仍未經許可於非法狀態下營業，其犯行至
    堪認定。（二）至被告乙○○雖辯稱伊並不知係違法云云，惟不得因不知法律而
    免除刑事責任，刑法第十六條前段定有明文，是縱認被告乙○○前揭所辯屬實，
    亦不能解免其刑責。是其等所辯無非事後飾卸之詞，不足採信，本件罪證明確，
    被告二人犯行洵堪認定。
三、按液化石油氣為經濟部依能源管理法第六條第二項所公告非經許可不得經營銷售
    業務之能源產品，已如前述，核被告甲○○、乙○○所為，均係犯能源管理法第
    二十條之一前段之未經許可而經營中央主管機關指定之能源之銷售業務罪。被告
    二人就前揭犯行，有犯意聯絡及行為分擔，均為共同正犯。
四、原審予以論罪科刑，固非無見。惟查：被告甲○○於本案起訴後之八十八年八月
    二十六日，又遭警查獲繼續經營加氣站，移送本院併案辦理之事實，原審既不及
    審酌，原判決即有未當。被告上訴固無理由，惟原判決既有未洽，即屬無可維持
    ，應由本院就被告甲○○部分將原判決撤銷，另為合適之判決。爰審酌被告甲○
    ○未依法申請許可，擅自經營銷售液化石油氣，影響政府對能源之管理，又其經
    查獲後復繼續經營，至第二次再遭警查獲，可謂並無悔意，暨被告之素行、犯罪
    動機、手段、所生危害及犯後態度等一切情狀，量處如主文第二項所示之刑，並
    諭知易科罰金之折算標準，以示懲儆。扣案之液化石油氣一千九百公升，係被告
    二人共同銷售之產品，液化石油氣二千九百公升，係被告甲○○銷售之產品，應
    依能源管理法第二十條之一後段之規定宣告沒收；另扣案之加氣槍三支、計量表
    三個、儲氣槽二座，係被告甲○○所有供銷售液化石油氣所用之物，應依刑法第
    三十八條第一項第二款之規定宣告沒收。至被告乙○○上訴部分，原審認事用法
    及量刑均無不當，其上訴意旨空言否認犯行為無理由，應予駁回。
據上論斷，應依刑事訴訟法第三百六十九條第一項前段、第三百六十四條、第二百九
十九條第一項前段、第三百六十八條，能源管理法第二十條之一前段、後段，刑法第
十一條前段、第二十八條、第四十一條、第三十八條第一項第二款，罰金罰鍰提高標
準條例第二條，判決如主文。
本案經檢察官沈明倫到庭執行職務。
中      華      民      國    八十九    年      三      月     十五     日
                              臺灣高等法院刑事第十九庭
                                  審判長法  官
                                        法  官
                                        法  官
不得上訴
附錄：本判決論罪科刑法條全文
能源管理法第二十條之一
未經許可而經營中央主管機關指定之能源產品之輸入、輸出、生產、銷售業務者，處
一年以下有期徒刑、拘役或科或併科新台幣三十萬元以下罰金，並得沒收其輸入、輸
態、銷售之產品。


司法院資訊處製作；財團法人民間司法改革基金會備份。
